臺灣高等法院刑事判決
108年度上訴字第2504號
上  訴  人  臺灣桃園地方檢察署檢察官
被      告  林天財


指定辯護人  本院公設辯護人陳德仁
上列上訴人因被告違反毒品危害防制條例等案件，不服臺灣桃園
地方法院108年度重訴字第13號，中華民國108年6月28日第一審
判決（起訴案號：臺灣桃園地方檢察署108年度偵字第7989號）
，提起上訴，本院判決如下：
    主  文
上訴駁回。
    理  由
一、公訴意旨略以：被告林天財與某真實姓名、年籍資料不詳綽
    號「臭屁」之成年男子及自稱「HAYASIBIRU ARKAWA 」之成
    年人均明知甲基安非他命係毒品危害防制條例第2 條第2 項
    第2 款所列管之第二級毒品，不得非法運輸，亦屬行政院依
    懲治走私條例授權公告所列之管制進出口物品，不得私運進
    口，竟共同基於運輸第二級毒品及私運管制物品進口之犯意
    聯絡及行為分擔，由「HAYASIBIRU ARKAWA 」於民國108 年
    2月20日，在美國加州地區，將甲基安非他命20包（含袋毛
    重共計5433.74 公克、純質淨重共計3769.69 公克）夾藏在
    包裹中，再交由不知情之荷蘭商聯邦快遞國際股份有限公司
    （下稱聯邦快遞公司）員工，以航空包裹快遞方式（主提單
    號碼：000-0000000 、分提單號碼：000000000000號、報單
    號碼：CF/0000000000 號，起訴書誤載為CF/0000000000 號
    ），寄送夾藏前揭毒品之包裹，並留下「TIEN CHAI LIN 」
    為收件人、「0000000000」為收件電話及「000 FLOOR , NO
     .00,LANE 00 LANE 000, 000000000 00000 ROAD ,0000000
    0DISTRICT 」為送達地址；「臭屁」則先於108 年2 月中旬
    ，在新北市○○區○○○路000 巷00弄00號，指示林天財收受該
    包裹。俟於108 年2 月28日，該夾藏甲基安非他命之包裹，
    利用不知情之聯邦快遞人員輸入及私運進入我國國境內海關
    後，經財政部關務署臺北關查緝人員發覺該包裹有異，乃依
    海關緝私條例相關規定於同日（按應為108 年3 月3 日）予
    以扣押，並會同法務部調查局桃園市調查處，發現該包裹內
    夾藏前揭甲基安非他命20包。為查緝收貨之人，由法務部調
    查局桃園市調查處會同送貨人員，於108 年3 月4 日（起訴
    書贅載「起迄至同年月8 日」），按址前往投遞上開貨物，
    經送貨人員與林天財聯繫交付事宜，林天財先告知送貨人員
    送貨地址，惟抵達後否認其為收貨人。嗣為調查官持臺灣桃
    園地方檢察署檢察官核發之拘票於108 年3 月8 日拘提到案
    ，並扣得HTC 牌行動電話1 支（含SIM 卡門號：0000000000
    號），始悉前情。因認被告林天財係犯有毒品危害防制條例
    第4 條第2 項之運輸第二級毒品罪及懲治走私條例第2 條第
    1 項之私運管制物品進口罪等語。公訴意旨認定被告涉犯本
    件運輸第二級毒品罪及私運管制物品進口罪，無非以被告於
    桃園市調處詢問及偵訊中之供述、聯邦快遞公司進口清關部
    經理證人章生銘於警詢中之證述、財政部關務署臺北關108 
    年3 月3 日北機核移字第1080100486號函檢附扣押貨物/ 運
    輸工具收據及搜索筆錄、商業收據、單筆艙單資料清表、法
    務部調查局桃園市調查處蒐證照片5 張、進口快遞貨物簡易
    申報單、108 年3 月4 日聯邦快遞公司送貨人員與被告聯繫
    通訊譯文、被告持有之行動電話門號「0000000000」之法務
    部調查局搜索扣押筆錄、扣押物品目錄表、扣案之結晶檢體
    20包，檢出第二級毒品甲基安非他命成分，淨重共計4971.2
    4 公克、純度75.83％，純質淨重共計3769.69 公克之法務部
    調查局108 年3 月19日調科壹字第00000000000 號鑑定書等
    件，為其主要論據。
二、
㈠、按犯罪事實應依證據認定之，無證據不得認定犯罪事實；不
    能證明被告犯罪或其行為不罰者，即應諭知無罪之判決，刑
    事訴訟法第154條第2項、第301條第1項分別定有明文。次按
    被告或共犯之自白，不得作為有罪判決之唯一證據，仍應調
    查其他必要之證據，以察其是否與事實相符，刑事訴訟法第
    156條第2項定有明文，其立法意旨乃在防範被告或共犯自白
    之虛擬致與真實不符，故對自白在證據上之價值加以限制，
    明定須藉補強證據以擔保其真實性。而所謂補強證據，係指
    除該自白本身之外，其他足以證明該自白之犯罪事實確具有
    相當程度真實性之證據而言（最高法院103年度台上字第311
    7號判決意旨參照）。另按認定不利於被告之事實，須依積
    極證據，苟積極證據不足為不利於被告事實之認定時，即應
    為有利於被告之認定。又認定犯罪事實所憑之證據，雖不以
    直接證據為限，間接證據亦包括在內，然而無論直接或間接
    證據，其為訴訟上之證明，須達於通常一般人均不致有所懷
    疑，而得確信其為真實之程度，始得據為有罪之認定（最高
    法院30年上字第816號、76年台上字第4986號判例意旨參照
    ）。
㈡、訊據被告矢口否認有何本件公訴人所指之本件運輸第二級毒
    品及私運管制物品進口犯行，辯稱：伊否認犯行，伊真的不
    知道是甲基安非他命，伊也不敢領，這次「臭屁」沒有拜託
    伊，快遞有打電話來時伊也不知道是誰寄給伊的，伊就跟快
    遞說伊的地址，但因本件沒有任何人拜託伊領，所以伊就拒
    領等語。辯護人則以：被告在主觀上沒有領取包裹的意思，
    被告否認有公訴人起訴之犯罪事實，表示未接受「臭屁」及
    「HAYA SIBIRU ARKAWA」寄來的包裹，也不知道包裹的內容
    為何，因被告智識非高，對社會事理的判斷有所誤差，其所
    辯非無可能，且國外的運毒集團，假冒國內友人的名義寄送
    包裹，以亂槍打鳥的方式，只要成功就有利可圖，利用國內
    認識之人的名義作為接收包裹之人，所在多有，被告所說並
    沒有接收包裹，非無可能。且寄件人欲寄給誰，只要有收件
    人的姓名、地址、電話，不能因為該項貨品有被告的姓名或
    被告住址等，即推定被告是收件人，且本件貨物被告並沒有
    簽收，可見被告並未答應寄件人的要求，被告所辯應係可採
    ，請為無罪諭知等語，為被告之利益辯護。經查：本件固有
    自稱「HAYASIBIRU ARKAWA 」之寄件人，於108 年2 月20日
    ，在美國加州地區，將甲基安非他命20包（含袋毛重共計54
    33.74 公克、純質淨重共計3769.69 公克）夾藏在包裹中，
    再交由不知情之聯邦快遞公司員工，以航空包裹快遞方式（
    主提單號碼：000-0000000 、分提單號碼：000000000000號
    、報單號碼：CF/0000000000 號），寄送夾藏前揭毒品之包
    裹，並留下「TIEN CHAI LIN 」為收件人、「0000000000」
    為收件電話及「000 FLOOR, NO.00, LANE 00 LANE 000,000
    000000 00000 ROAD , 00000000 DISTRICT 」為送達地址。
    俟於108 年2 月28日，該夾藏甲基安非他命之包裹，利用不
    知情之聯邦快遞人員輸入及私運進入我國國境內海關後，經
    財政部關務署臺北關查緝人員發覺該包裹有異，乃依海關緝
    私條例相關規定於108 年3 月3 日予以扣押，並會同法務部
    調查局桃園市調查處，發現該包裹內夾藏前揭甲基安非他命
    20包等情，業據證人聯邦快遞公司進口清關部經理章生銘於
    警詢中陳述甚明，並有財政部關務署臺北關108年3 月3日北
    機核移字第1080100486號函檢附扣押貨物/ 運輸工具收據及
    搜索筆錄、商業收據、單筆艙單資料清表、法務部調查局桃
    園市調查處蒐證照片5 張、進口快遞貨物簡易申報單、法務
    部調查局108 年3 月19日調科壹字第00000000000 號鑑定書
    等件，暨扣案之第二級毒品甲基安非他命結晶20包（淨重共
    計4971.24 公克、純度75.83 ％，純質淨重共計3769.69 公
    克）可資佐證，是上開事實堪以認定。又上開寄送之第二級
    毒品甲基安非他命夾藏包裹，經台北關及調查局發現後，為
    查緝收貨之人，由法務部調查局桃園市調查處會同聯邦快遞
    送貨人員，於108 年3 月4 日，按址前往投遞上開貨物，卻
    為被告所拒收，嗣經檢察官指揮調查局偵辦並於同年月8 日
    開立拘票拘提被告，業經被告迭於偵審中陳述甚明，並有拘
    票1紙可憑。從而，本件上開包裹並未由被告簽收，甚為明
    確。公訴意旨雖指綽號「臭屁」之成年男子先於108 年2 月
    中旬，在新北市○○區○○○路000 巷00弄00號，指示被告收受
    該包裹，暨於108 年3 月4日確有聯邦快遞公司送貨人員與
    被告聯繫等情，因認被告確有同意代收包裹之情事，而涉有
    本件犯行。然被告先後於調查局訊問、偵查及原審審理中陳
    稱：「臭屁」於108 年2 月中至其住處問伊可否借用伊姓名
    、地址、電話代收貨物，並稱內容為衣物，2 月底某日貨物
    送至伊住處，伊簽收後，當日「臭屁」即找伊領走等語（10
    8年度偵字第7989號卷，下稱偵卷，第4至8頁）；先前因為
    不答應不好意思，伊就答應「臭屁」幫領一個包裹等語（偵
    卷第64至65頁）；伊於108 年春節前後某日，伊在現居住門
    口與朋友喝酒時，「臭屁」突然出現找伊，先聊天後說有事
    拜託伊，說美國朋友要寄一些衣服，因為「臭屁」自己沒有
    固定住居所，要伊幫忙收郵包，伊就以朋友關係幫領郵包，
    收到後「臭屁」就來拿走他的郵包等語（偵卷第96至97頁）
    ；這次沒有人說，所以伊才不要收，上次（指108 年2 月21
    日）是伊朋友「臭屁」寄的，這次「臭屁」沒有說要寄等語
    （108年度聲羈字第150號卷，下稱聲羈卷，第28頁）；伊是
    跟調查局及檢察官說第一次（指108年2 月21日）有寄來是
    「臭屁」的，伊後來就沒有再遇到「臭屁」，就沒有人拜託
    伊，第一次是綽號「臭屁」有拜託伊，伊才去領的等語（10
    8年度重訴字第13號卷，下稱原審卷，第39頁）。再被告確
    有於108 年2 月21日收受108 年2 月20日聯邦快遞公司進口
    快遞簡易申報（進口報單號碼為CF/0000000000 號）報運進
    口之「衣物」，收貨人、收貨地址、收貨人電話均與本案相
    同，又伊貨物追蹤號碼：000000000000運送記錄，該貨物於
    108 年2 月21日簽收，有進口快暨貨物簡易申報單及運送記
    錄在卷可稽（偵卷第18至19頁），印證上開被告所述，其確
    曾於108 年2 月21日收受「臭屁」委託代收之貨物無訛。惟
    關於108年3月4日被告是否簽收貨物一節，被告於調查局訊
    問、偵查、原審審理中及本院審理時先後陳稱：至於（108 
    年）3 月4 日快遞公司打電話問伊是不是林天財，並跟伊說
    ，有一件貨物需伊簽收但因為「臭屁」沒有跟伊交代有包裹
    要代領，加上2 月底「臭屁」領完包裹之後，就沒有再到伊
    家，所以（108 年）3 月4 日當天伊就沒有領取包裹等語(
    偵卷第4至8頁）；這次送貨員投遞不收是因為上次「臭屁」
    領走後，伊都沒有遇過他，伊就想說「臭屁」沒跟伊說，伊
    也沒有答應他等語（偵卷第64至65頁）；這次沒有人說，所
    以伊才不要收等語（聲羈卷第36頁）；這次「臭屁」沒有拜
    託伊，快遞有打電話來時伊也不知道是誰寄給伊的。第一時
    間伊跟快遞人員講完電話之後，伊心裡直覺覺得這次沒有拜
    託伊幫他收包裹，所以快遞人員把包裹送來，伊就不領了，
    而且包裹伊連看也沒看。伊是跟調查局及檢察官說第一次有
    寄來是「臭屁」的，伊後來就沒有再遇到「臭屁」，就沒有
    人拜託伊，第一次是綽號「臭屁」有拜託伊，伊才去領的，
    這次沒有人拜託伊，伊幹嘛領，後來伊就把伊手機關機等語
    （原審卷第38至39頁）；第2次（即108年3月4日）伊接電話
    時，他說伊這裡是000巷00號，後來伊直覺想到這次沒有人
    拜託伊領，所以伊就不領了，上次是「臭屁」拜託伊幫他領
    ，伊答應，這次他沒有拜託伊、沒有人拜託伊，不然人家拜
    託伊，伊不領，人家不會把伊怎麼樣嗎，這次就是沒有人拜
    託伊，伊不知道是「臭屁」的，還是誰的，快遞來的時候伊
    在伊門口坐，說要找伊，伊就假裝不是伊，伊說你敲門看看
    有沒有人在，伊手機關機是伊怕快遞又再送貨，伊就乾脆關
    機等語（本院卷第241至242頁）。併參證人卓聖化於本院審
    理時證稱：快遞公司負責派送之人員是其等佯裝，後來問同
    事，說就是沒有人收等語（本院卷222頁），足見被告並未
    簽收本件貨物，亦未陳述有同意「臭屁」委託代收本件貨物
    ，而係一再陳述是「前次」或「第一次」即上開108 年2 月
    21日該次始有同意代領，公訴意旨逕認被告同意代領本件貨
    物，並指綽號「臭屁」之成年男子先於108 年2 月中旬，在
    新北市○○區○○○路000 巷00弄00號，指示被告收受該包裹，
    應屬誤解被告之真意，尚難遽認確實無訛。再查，參諸被告
    於108 年3 月4 日與快遞公司通聯譯文（偵卷第20頁）：
    快遞公司：你好，我聯邦快遞。
    被    告：喔。
    快遞公司：你有一個美國寄來的包裹喔，你地址是哪裡啊。
    被    告：○○○路000 巷00弄00號。
    快遞公司：○○○路000 巷00弄00號。
    被    告：嘿。
    快遞公司：差不多兩點半會送過去。
    被    告：謝謝啊。
　　固可認被告於108年3月4日曾與快遞公司聯繫，然細繹上開
    通聯譯文，僅足以證明快遞公司送貨人員向被告確認地址，
    並未確認被告是否即為收貨人。而收件人姓名「TIEN CHAI 
    LIN」僅為姓名之羅馬拼音，衡諸常情，同音異字之情形，
    所在多有，是送貨人員僅有詢問地址一節，是否足以確認被
    告為收件人等情，仍非無疑。被告既未陳明姓名或提供證件
    予送貨人員確認身分，亦未於通話中明確表明其即係該包裹
    應收受之人，實難遽以上揭送貨人員向被告確認地址之通話
    內容，即認被告有共同運輸第二級毒品及私運管制物品之犯
    意及犯行。再參被告於調查局訊問、原審及本院審理時陳稱
    ：伊不想收。因為「臭屁」沒有跟伊說要代收貨物，所以伊
    就不代收貨物等語（偵卷第4至8頁）；快遞有打電話來時，
    伊也不知道是誰寄給伊的，快遞打電話給伊時伊就跟快遞說
    伊的地址。第一時間接到電話時，心裡沒有準備，伊當時聽
    得很模糊，只聽到快遞說有包裹問伊的地址，伊就直接講了
    等語（原審卷第38頁）；第二次伊接電話時，他說伊這裡是
    000巷00號，伊直覺想到這次沒有人拜託伊領，所以伊就不
    領了，伊不知道是「臭屁」的，還是誰的，快遞來的時候伊
    在門口坐，說要找伊，伊就假裝不是伊，伊說你敲門看看有
    沒有人在，這次就是沒有人拜託伊，伊才不收的，快遞送來
    伊連看都沒看，伊如何知道是毒品或什麼東西等語（本院卷
    第241、243頁），足認被告雖有與送貨人員確認地址，然因
    包裹上已載明收件地址，送貨人員本非因被告出言指引始知
    悉地址，復參之被告上開陳述，應認其係偶然接獲電話稱有
    包裹，一時未予詳問細節旋即隨口應答。而一般人臨時接獲
    快遞公司之通知稱有包裹時，或許會有所遲疑，然並非必定
    會對包裹之細節加以詢問，反係於簽收包裹後，始詳加端詳
    寄件人及包裹內容，況被告並未簽收本件包裹一節，已如前
    述，顯見被告無從確認包裹內容為何，當無從以上開對話內
    容即謂被告實已知悉該包裹係毒品。另參被告於本院審理時
    陳稱：伊本身是連三餐都有問題的人，怎麼可能有能力拿到
    這麼貴重的毒品等語（本院卷第242頁），併與被告教育程
    度為國中肄業、職業為工、經濟狀況為勉持等個人情狀互核
    ，堪認被告應無大費周章向國外訂購貨物，甚至毒品之可能
    。準此，縱被告先與送貨人員有上開確認地址之對話，嗣後
    被告又自行拒收自國外寄來之來路不明包裹，亦無悖與常情
    。準此，縱被告確與送貨人員有上開確認地址之對話，然其
    送貨人員既未認被告是否確為包裹收件人，且被告亦未收受
    本件包裹，自無從以被告並未進一步詢問包裹之細節，即認
    定被告早已知悉毒品包裹即將來到，無從徒憑上揭對話內容
    遽論被告具有本件共同犯罪之意思。另查，證人卓聖化於本
    院審理時雖證稱：其等依據海關提供之資料，初步清查，鎖
    定被告可能為本件收貨人，其等即配合快遞公司投遞，執行
    搜捕，惟被告沒有收件，派送人員是其同事佯裝，該同事看
    到很像被告之人，最後沒有人收件。移送書會用畏懼簽領之
    用語，係研判被告當日本來要收，因為當日派送前有打電話
    給被告，伊也說這個地址，說他在，詢問他的筆錄有附上那
    段譯文，那通電話確實有人接，也說他在等語（本院卷第22
    2至223頁）。惟參諸上開通聯譯文（偵卷第20頁），足見被
    告僅有陳述地址，並未表明其身在家中。從而，證人卓聖化
    上開證述與通訊譯文尚有出入，其證述是否可採，已非無疑
    。又收件人未收受包裹之原因甚多，而本件被告拒收包裹係
    因其並未受人之託，是以其不收包裹，此情尚無違於事理等
    節，業如前述，證人卓聖化僅因被告拒收包裹即認被告係畏
    懼簽領，尚乏其他積極事證以佐其實，洵屬證人卓聖化之主
    觀價值判斷及臆測，而非屬客觀事實。另參證人卓聖化於本
    院審理時證稱：其等有調通聯紀錄，比對被告不在收貨地址
    ，基地台應該在新北市○○區○○街附近，所以調閱相關紀錄比
    對後，懷疑被告躲在那裡。所以那幾天其等除有再派送，還
    有搜捕，直到3月8日其等在附近現場有看到他從那邊離開，
    之後其等沿路跟監，最後在○○○路000號前查獲、執行拘提，
    3月8日其等看到他從那地址騎腳踏車離開，才去追他，後來
    找到他攔他下來等語（本院卷第225頁），足見被告並無離
    開其住處而前往他處躲藏，難認被告有何躲藏之舉，更無從
    憑此即謂被告有何畏懼簽領而顯見被告明知包裹為毒品之情
    形。是證人卓聖化上開證述，無從憑此逕為不利被告之認定
    。綜上，依據被告本件之陳述及檢察官所舉證據顯示，無從
    認定其確有同意代收本件包裹，不能僅以被告自承曾代收10
    8 年2 月21日之包裹（該包裹並未扣案，無從證明其內夾藏
    任何毒品），及108 年3 月4 日本案包裹送達前有與快遞公
    司送貨人員通聯等消極事實，即率認被告有檢察官起訴與「
    臭屁」、「HAYASIBIRU ARKAWA 」共同基於運輸第二級毒品
    及私運管制物品進口之犯意聯絡及行為分擔，經「臭屁」先
    於108 年2 月中旬，在新北市○○區○○○路000 巷00弄00號之
    指示，而同意代收本案夾藏第二級毒品甲基安非他命包裹之
    犯行，檢察官所指被告坦承有於起訴書事實欄所載時間、地
    點，受「臭屁」之委託收受本案包裹，顯有誤認，尚乏依據
    。檢察官上訴意旨泛稱本件係由貨運業者投遞，送貨人員當
    會先聯繫收件人始行遞送，此為貨物運送之常態，被告並未
    確認本件包裹，並於知悉送達時間時，僅回答謝謝而未進一
    步詢問包裹之細節，顯見被告早已知悉毒品包裹即將到來，
    而認被告辯稱「臭屁」並未拜託他等語即有可疑云云，洵屬
    檢察官個人之推測，並未提出積極事證為憑，尚難謂可採，
    要屬無理由。再查，被告於調查局及偵查中迭予陳述該綽號
    「臭屁」者為其朋友，姓王，不知其真實姓名年籍等語，檢
    察官亦未能指明該「臭屁」為何人，是所謂「臭屁」者固無
    從查知其身分，而僅有被告被拘提後之上開陳述為據。然被
    告於108 年4 月2 日偵查中具狀請求主動協助辦案，檢察官
    旋即命調查局人員於108 年4 月18日借提當時在押之被告進
    行訊問，被告於訊問中稱：伊上次筆錄中提到的上手「臭屁
    」，伊想起來有將他留給伊的聯絡方式記載家中的電話簿裡
    ，伊願意主動提供給貴處參考，請讓伊聯絡房東甲○○，他是
    伊兒時玩伴，伊可以請他到伊房間將電話簿拿到貴處來等語
    （偵卷第88頁反面）。嗣於108 年4 月29日經調查局人員借
    提被告訊問，並聯絡房東甲○○，將被告所述之前開電話簿取
    至訊問處所，並提示電話簿予被告檢視後，被告稱：「臭屁
    」之聯絡電話為0000000000000 ，伊第一次替「臭屁」領「
    衣服」時，當時「臭屁」把一箱貨物領走後，就留給伊一張
    抄有電話號碼的紙條，伊當時放在褲子口袋，之後再抄到伊
    電話簿等語（偵卷第96頁反面），並有影印之電話簿1紙可
    佐（偵卷第98頁）。是依被告上開書狀之記載及供述，與上
    揭電話簿影本相參，堪認確有「臭屁」此人，是被告所陳與
    「臭屁」之相關供述，容可採信。況上開電話簿影本係於被
    告羈押禁見時，由無利害關係之第三人即被告房東甲○○至被
    告租屋處尋找後提出，顯見該電話簿並非被告臨訟偽造，可
    知「臭屁」該人之存在一情，尚無庸置疑。又倘被告與「臭
    屁」係共犯關係，其應無自曝「臭屁」之資料而致「臭屁」
    遭檢調循線追查，並使被告自己陷於不利處境之可能。準此
    ，堪認被告此舉確係為己澄清洗冤之舉，從而，被告前開否
    認犯罪之陳述及辯解應非子虛。再調查局業已告知被告該00
    00000000000 電話號碼疑似印尼之門號，併參國家傳播通信
    委員會函覆稱：來函所詢門號依其格式，非我國所核配之電
    信號碼，其中「1」為北美地區（含美國、加拿大等國）之
    國碼等情（原審卷第145頁），並經原審向調查局函調該門
    號之通聯紀錄結果，發現該門號並未有撥打至我國之紀錄，
    有法務部調查局桃園市調處回函在卷可稽（原審卷第261頁
    ）。是以，本件雖無法由被告指出之「0000000000000 」門
    號獲悉「臭屁」之年籍資料，然「臭屁」該人確實存在一情
    ，業如前述，是仍無從以「臭屁」之年籍資料無法查知一節
    ，即逕對被告為不利之認定。另經原審調取被告扣案其所有
    之LG 折疊手機（門號0000000000，IMEI：00000000000000
    ）、HTC黑色手機（門號0000000000，IMEI：0000000000000
    00，即本件收貨人號碼）之雙向通聯紀錄結果（原審卷第63
    至123頁），均無與上開「0000000000000」門號通聯之紀錄
    。又其上開2項門號於前次包裹報關日至取貨日即108 年2 
    月20、21日，暨本件包裹報關日108 年2 月28日至被告遭拘
    提之108 年3 月8 日間，與其他門號之通聯紀錄相互比對，
    計有0000000000、0000000000 、0000000000號此3門號聯絡
    較為頻繁。又經法院查詢上開3 門號之申登人，查得000000
    0000門號為李俊雄、0000000000門號為陳月雲、0000000000
    門號為陳怡榮，再經詢問被告陳稱李俊雄為其老闆，陳月雲
    為其鄰居，陳怡榮為其朋友也住在其附近，上開人等均非「
    臭屁」等語（原審卷第292至294頁）。併參被告於起訴送審
    訊問時即稱其老闆為李俊雄（原審卷第41頁），復依原審查
    詢個人戶籍及相片影像資料查詢結果，得知陳月雲住○○市○○
    區○○○路000 巷00弄○ 號；陳怡榮則住○○市○○區○○○路000巷○
     號，核與被告所述陳月雲為其鄰居、陳怡榮住在其附近等
    語相符，堪信被告所述屬實，其等互相聯絡合於常理，要難
    自被告所有2 項門號之通聯紀錄查得被告有何共犯存在之可
    能，無從依此認定被告與「臭屁」共同犯罪。上開證據因係
    本於公平正義之維護或對被告之利益有重大關係事項，法院
    爰依職權調查之，併此敘明。末查，本件扣案之第2 級毒品
    甲基安非他命數量固甚龐大，且包裹之收件人復註明為被告
    姓名之音譯、收件地址為被告租屋處、收件人門號亦為被告
    之兄林旺福為其申辦之0000000000號，然被告未簽收本件包
    裹一情，至為明確，且被告始終陳述其並未同意代「臭屁」
    者收受本件包裹，均已如前述。另遍查全卷，並無起訴書證
    據清單編號1 所載「被告坦承有於前揭（即起訴書犯罪事實
    欄所載）時間、地點（即起訴書犯罪事實欄所載），受『臭
    屁』之委託收受（本件）包裹之事實」之被告供述存在，是
    檢察官即屬有所誤認。又縱本案毒品量大價昂，然亦不能單
    憑主觀臆測即推認「臭屁」不可能未得被告之同意即寄送至
    被告處。反而應以辯護人所辯「國外的運毒集團，假冒國內
    友人的名義寄送包裹，以亂槍打鳥的方式，只要成功就有利
    可圖，利用國內認識之人的名義作為接收包裹之人，所在多
    有；寄件人欲寄給誰，只要有收件人的姓名、地址、電話，
    不能因為該項貨品有被告的姓名或被告住址等，即推定被告
    是收件人」等語較為可採。再參被告自陳其曾於108年2月21
    日為「臭屁」代收不詳包裹一情，則本件綽號「臭屁」之人
    非無可能利用前次曾由被告代收之經驗，在未予告知被告之
    情形下，基於僥倖心理，再次將本件毒品包裹依相同之收件
    人、收件地址、收件人電話擅自寄送予被告，倘被告未注意
    而予以簽收，即達其目的。從而，被告應僅係「臭屁」欲利
    用之無意識工具，否則豈有平日不告知被告其姓名年籍住所
    ，且僅留予被告前開「0000000000000」號此一根本不知何
    國何地之異常門號以供聯絡，卻於案發時於未知會被告亦未
    獲被告同意之情況下逕予寄送本件包裹予被告之理。是被告
    因未同意代收而拒絕簽收本件包裹，自難以排除其並不知情
    ，亦未參與本件運輸第二級毒品暨私運管制物品進口之犯行
    之可能。本件自有無法排除之合理懷疑存在。綜上，公訴人
    誤認被告坦承收受「臭屁」之委託收受本件包裹等情，已有
    不合，復徒以形式上本件包裹收件人之資料為被告，且被告
    有對快遞公司送貨人員確認地址，加以本件毒品量甚大等表
    面情節，卻未深入勾稽被告實則始終否認同意代收本件包裹
    ，並確然拒絕簽收未予收受之有利事證，又迄未能提出其他
    客觀、具體之不利被告證據加以證明，即率予主觀臆測認定
    被告犯罪，尚屬速斷。是本件依據檢察官所舉事證，經綜合
    評價調查證據之結果，認尚未達於通常一般之人均不致有所
    懷疑，而得確信被告確有公訴意旨所指共同運輸第二級毒品
    及私運管制物品進口犯行之程度，亦無法說服本院確信被告
    有構成犯罪事實之存在。此外，復查無其他積極證據足資證
    明被告涉有公訴意旨所指之起訴犯行，揆諸上開說明，被告
    本件被訴事實既尚屬不能證明，自應為其無罪之諭知。
㈢、按刑事訴訟法第308 條規定：「判決書應分別記載其裁判之
    主文與理由；有罪之判決並應記載犯罪事實，且得與理由合
    併記載」，同法第310 條第1 款規定：「有罪之判決書，應
    於理由內分別情形記載左列事項：一、認定犯罪事實所憑之
    證據及其認定之理由」，及同法第154 條第2 項規定：「犯
    罪事實應依證據認定之，無證據不得認定犯罪事實」，揆諸
    上開規定，刑事判決書應記載主文與理由，於有罪判決書方
    須記載犯罪事實，並於理由內記載認定犯罪事實所憑之證據
    及其認定之理由。所謂認定犯罪事實所憑之「證據」，即為
    該法第154 條第2 項規定之「應依證據認定之」之「證據」
    。職是，有罪判決書理由內所記載認定事實所憑之證據，即
    為經嚴格證明之證據，另外涉及僅須自由證明事項，即不限
    定有無證據能力之證據，及彈劾證人信用性可不具證據能力
    之彈劾證據。在無罪判決書內，因檢察官起訴之事實，法院
    審理結果，認為被告之犯罪不能證明，而為無罪之諭知，則
    被告並無檢察官所起訴之犯罪事實存在，既無刑事訴訟法第
    154 條第2 項所規定「應依證據認定之」事實存在，因此，
    判決書僅須記載主文及理由，而理由內記載事項，為法院形
    成主文所由生之心證，其論斷僅要求與卷內所存在之證據資
    料相符，或其論斷與論理法則無違，通常均以卷內證據資料
    彈劾其他證據之不具信用性，無法證明檢察官起訴之事實存
    在，所使用之證據並不以具有證據能力之證據為限，是以本
    件被告既經本院認定犯行不能證明，本判決即不再論述所援
    引有關證據之證據能力。
三、原審經審理結果，認無其他積極證據足資證明被告有檢察官
    所指之前揭犯行，而為被告無罪之諭知，尚無不合。檢察官
    上訴意旨略以：依被告於108年3月4日與送貨人員之通聯譯
    文內容，並參之郵政法第6條：「除中華郵政公司及受其委
    託者外，任何人不得以遞送下列文件為營業。但國內、外互
    寄之跨境文件，不在此限：一、明信片；二、郵簡；三信函
    ：（一）各級政府機關（構）、公立學校、公法人、公營事
    業機構或軍事單位所交寄。（二）前目以外之人所交寄，且
    單件重量500公克以下或單件資費不逾13倍基礎郵資。運送
    業者，除附送與貨物有關之通知外，不得為前項文件之遞送
    」之規定，可知我國在明信片、郵簡、信函之遞送上，係中
    華郵政公司之特許業務，一般運送業者不得為之。郵務具有
    量大、區廣且不特定之性質，在我國運送郵政運作實務上，
    縱使郵件之種類、時效有別，郵務人員於遞送前，不會特地
    聯絡收件者，只以郵件上之地址投遞，至多該郵件需要請收
    件人簽收或抵達時找不到人才聯繫，所以一般人是收到郵件
    時才知道有人寄送郵件至自己地址，這種收到時才知悉之特
    色，毋寧是特許郵政業務之常態。然運送貨物並非特許事業
    ，又受限於體積、重量貨運業者需要投遞之貨物數量也不若
    郵件，可以說貨運業是處於市場競爭之狀態，為了確保貨物
    送達、節省往返及倉儲成本，遞送人員送件時均會事先電話
    聯繫收件者，好讓貨物準時抵達，同時，收件者最晚在接到
    通知時，都會知悉將有貨物到來，並思考是親友寄送或是自
    己訂購，再與業者確認細節，這種收到前就得知貨物來源之
    特色，則屬於貨物運送之常態。自上開被告與送貨人員之通
    話譯文，被告在業者告知有美國寄來之包裹時，並未有任何
    遲疑，倘該包裹真的在被告意料之外，常情應是被告與業者
    確認並詢問是什麼包裹，才是合理，而不是理所當然之應答
    ，且業者再告知送達時間，被告也只回答謝謝，絲毫沒有進
    一步之詢問，顯然被告早知本件毒品包裹即將到來，其辯稱
    ：這次「臭屁」沒有拜託他等語，即有可疑。另本件解送人
    犯報告書記載：專案人員於108年3月4日前往收貨地址附近
    守捕，惟Fedex公司至現場派送貨物時，被告卻畏懼簽領此
    批貨物，並躲藏至新北市○○區○○街000巷0號1樓友人住處等
    語。是以，108年3月4日之守捕經過仍有重大疑竇，爰請求
    傳喚該專案人員到庭說明，以釐清被告究係如何畏懼簽收。
    綜上，原判決認事用法尚嫌未洽，爰請撤銷原判決，另為適
    法之判決云云。惟查被告雖有與送貨人員確認收件地址一情
    ，惟被告應係偶然接獲電話稱有包裹而未詳問細節即隨口答
    覆，尚無悖於常情，且被告並未簽收包裹，無從確認包裹內
    容為何，本件難逕以上揭對話內容遽論被告具有共同犯罪之
    意思。另綽號「臭屁」之人確實存在，被告所辯非屬無據等
    節，均據本院詳予剖析如前，並就證人卓聖化證述被告畏懼
    簽收等情，僅屬證人卓聖化主觀之價值判斷，並不足採，無
    從執為認定被告有罪之依據一節，亦指駁明確。準此，檢察
    官上訴意旨泛稱被告顯已知悉本件毒品包裹即將到來，被告
    辯稱這次「臭屁」之人沒有拜託他等語，即有可疑，委無可
    憑。綜上，檢察官以上揭情詞，提起本件上訴，指摘原判決
    不當，僅就原審適法依職權所為取捨及心證形成之事項，反
    覆爭執，未舉證其他積極證據，供本院調查審認，其上訴為
    無理由，應予駁回。
據上論斷，應依刑事訴訟法第368條，判決如主文。
本案經檢察官林宏松到庭執行職務。 
中　　華　　民　　國　　110 　年　　3 　　月　　26　　日
                  刑事第二十一庭審判長法　官  許宗和
                                      法　官  黃惠敏
                                      法　官  黃玉婷
以上正本證明與原本無異。
檢察官如不服本判決，應於收受送達後20日內向本院提出上訴書
狀，惟須受刑事妥速審判法第9條限制。其未敘述上訴之理由者
，並得於提起上訴後20日內向本院補提理由書(均須按他造當事
人之人數附繕本)「切勿逕送上級法院」。
刑事妥速審判法第9條：
除前條情形外，第二審法院維持第一審所為無罪判決，提起上訴
之理由，以下列事項為限：
一、判決所適用之法令牴觸憲法。
二、判決違背司法院解釋。
三、判決違背判例。
刑事訴訟法第377條至第379條、第393條第1款之規定，於前項案
件之審理，不適用之。
                                      書記官  劉育君
中　　華　　民　　國　　110 　年　　3 　　月　　26　　日